【裁判字號】    98,上易,1069
【裁判日期】    980602
【裁判案由】    竊盜
【裁判全文】
臺灣高等法院刑事判決                98年度上易字第1069號
上  訴  人
即  被  告  乙○○
                    （現於台灣桃園監獄執行中）
上列上訴人因竊盜案件，不服台灣桃園地方法院98年度易字第44
號，中華民國98年3 月24日第一審判決（起訴案號：台灣桃園地
方法院檢察署97年度偵字第16175 號），提起上訴，本院判決如
下：
    主  文
上訴駁回。
    事  實
一、乙○○前曾於民國（下同）93年間偽造文書案件，經台灣桃
    園地方法院以93年度訴字第1181號判決判處有期徒刑1 年10
    月，緩刑5年確定，其後經同法院以97年度撤緩字第117號裁
    定撤銷緩刑確定；於95年間復因偽造文書案件，經同法院以
    95年度易字第1049號判決判處有期徒刑8 月確定，嗣經同法
    院以96年度聲減字第8506號裁定減為有期徒刑4 月確定；其
    後經同法院以97年度聲減字第1008號裁定就上開經判處之有
    期徒刑1 年10月減為有期徒刑11月，並與上開經減刑後之有
    期徒刑4 月，定應執行有期徒刑1年1月確定；於96年間因違
    反就業服務法等案件，經本院以97年度上易字第2328號判決
    就違反就業服務法部分判處有期徒刑5 月，就偽造文書部分
    判處有期徒刑3月，應執行有期徒刑6月確定，並與上開應執
    行之有期徒刑1年1月接續執行，於98年2月3日入監執行，現
    仍在執行中（不構成累犯）。詎乙○○仍不知悔改，與真實
    姓名年籍不詳之綽號（音譯）「阿享」（下稱「阿享」）及
    「阿段」（下稱「阿段」）之越南籍成年男子2 人，共同基
    於意圖為自己不法所有之犯意聯絡，於97年3月1日下午5 時
    42分許，由乙○○駕駛其所有車號9N-1692 號自小客車搭載
    「阿享」、「阿段」至桃園縣蘆竹鄉○○路○ 段16號之「成
    蕙商店」前，推由乙○○負責佯裝購買商品轉移店員注意，
    而「阿享」、「阿段」則趁機下手竊取店內財物，其後「阿
    享」、「阿段」即先下車進入該店內，乙○○亦下車尾隨進
    入，乙○○乃至櫃台前詢問店員甲○○購買感冒藥水事宜，
    藉以移轉店員甲○○之注意，並由「阿享」、「阿段」趁無
    人注意之際，徒手竊取貨架上之金門58度高粱酒0.75公升裝
    共5瓶（價值新台幣〈下同〉3,000元），並分別藏置於所穿
    著之外套內得手，「阿享」並拿取架上雞蛋3 顆放置在櫃台
    ，佯委由乙○○結帳付錢藉以掩護，使「阿享」、「阿段」
    2 人得以先行離開該店。嗣經店員甲○○發覺有異，經調閱
    監視錄影光碟，始知悉上情。
二、案經桃園縣政府警察局蘆竹分局報請台灣桃園地方法院檢察
    署檢察官偵查起訴。
    理  由
壹、程序方面：
一、證人甲○○於警詢中之證述部分：按被告以外之人於審判外
    之陳述雖不符刑事訴訟法第159條之1至之4等4條之規定，而
    經當事人於審判程序同意作為證據，法院審酌該言詞陳述或
    書面陳述作成時之情況，認為適當者，亦得為證據，同法第
    159條之5 第1項定有明文。立法意旨在於傳聞證據未經當事
    人之反對詰問予以核實，原則上先予排除。惟若當事人已放
    棄反對詰問權，於審判程序中表明同意該等傳聞證據可作為
    證據，基於尊重當事人對傳聞證據之處分權，及證據資料愈
    豐富，愈有助於真實發見之理念，且強化言詞辯論主義，使
    訴訟程序得以順暢進行，上開傳聞證據亦均具有證據能力。
    查證人甲○○於警詢中為證述，其性質雖屬傳聞證據，惟業
    經本院於準備程序時徵詢經被告意見，被告已陳明同意有證
    據能力（本院卷第23頁背面），本院審酌上開筆錄作成時，
    較無人情施壓或干擾，亦無不當取供之情形，認為以之作為
    本案之證據亦屬適當，是其於警詢之證述，自具有證據能力
    。
二、證人甲○○於檢察官訊問時之證述部分：按被告以外之人於
    偵查中向檢察官所為之陳述，除顯有不可信之情況者外，得
    為證據，刑事訴訟法第159條之1 第2項定有明文。查證人甲
    ○○於檢察官訊問時所為之證述，查無顯不可信之情況，依
    前開規定，得為證據，且經具結以擔保其證詞之真實性及憑
    信性，且被告於本院準備程序時亦陳明同意有證據能力，是
    其於檢察官訊問時所為之證述，自具有證據能力。
貳、實体方面：
一、訊據被告固坦認於上揭時、地有駕駛9N-1692 號自小客車搭
    載「阿享」及「阿段」一同前往「成蕙商店」，且進入該店
    ，其後再一同離開之事實，惟矢口否認有何竊盜犯行，辯稱
    ：伊不知道「阿享」、「阿段」竊取成蕙商店內5 瓶高粱酒
    ，不是伊所竊取的，亦未與「阿享」、「阿段」共同竊取該
    酒類云云。經查：
（一）查「成蕙商店」於上揭時間確遭人以上開方式徒手竊取貨
      架上之高粱酒共5 瓶之事實，業據證人甲○○於警詢及檢
      察官訊問時證述明確，復有監視錄影光碟附卷可稽。又該
      監視錄影光碟，經原審當庭以POWER DVD 播放軟體播放勘
      驗結果：（影片中2 名男子，分別以A男、B男稱之）軟體
      時間04：02B男至冷藏櫃旁之架上先蹲下後即拿取2瓶高粱
      酒，復走向於同一走道A男處，將2瓶高粱酒交付A男，A男
      將高粱酒從外套下方塞入外套內。
      軟體時間04：27）
      B男復至冷藏櫃旁之架上拿取2瓶高粱酒，走向於同一走道
      A男處，將其中1瓶高粱酒交付A男，2人分別將己所持之高
      粱酒塞入外套內。
      軟體時間04：49
      B 男又走向冷藏櫃方向，以背對冷藏櫃之方式，蹲下後以
      左手拿取1 瓶高粱。
      而被告乙○○於審理中亦稱：畫面中的男子就是「阿享及
      「阿段」等語（原審卷第26頁背面、第27頁正面）。
（二）關於被告進入該商店內後之行徑，證人即店員甲○○於檢
      察官訊問時證稱：「被告先跟伊買東西，被告是拿了一瓶
      價值20元的感冒藥水，問伊說3 歲以下小孩可不可以喝，
      伊就說應該不行，但被告還是先結帳買下來，結帳之後被
      告還是在店裡晃來晃去的，當時因為是尖峰時刻很忙，伊
      在幫客人結帳，等到結帳客人比較少時，被告又跑到櫃台
      前面擋住伊的視線來問伊問題，被告是邊問伊問題邊回頭
      看，被告問了伊將近快1 分鐘的問題，而這些問題中有包
      含重複問伊被告剛才買的藥水3 歲以下小孩可不可以喝，
      等到又有客人要結帳，被告就讓開又在櫃台附近晃，後來
      在客人最多的時候，被告等人才拿了幾顆價值10多元的雞
      蛋，插隊來付帳，另外2 人站在被告後面，由被告付錢，
      被告付完錢後，另2 人先離開，被告才跟著出去」等語（
      台灣桃園地方法院檢察署97年度偵字第16175 號偵查卷第
      25頁）。參諸被告於原審審理時已供明其最小的小孩已17
      歲，則被告本即無為3 歲以下小孩購買感冒藥水之理；況
      依證人甲○○上開證述情形，關於被告詢問證人甲○○感
      冒藥水，係多次重複詢問，且係利用商店內客人較少之際
      ，並擋住證人甲○○之視線且不時回頭張望，而有其他客
      人至櫃台結帳被告即自行讓開，均有異於一般人至商店內
      消費結帳習慣，而被告、「阿享」、「阿段」在該店內約
      10餘分鐘，若僅購買雞蛋，實無在該店內停留長達10餘分
      鐘之理。堪認被告當時係在店家負責佯裝購買商品轉移店
      員注意，而便於「阿享」、「阿段」則趁機下手竊取店內
      財物。
（三）至被告雖以前詞置辯，惟查：
    1.查「阿享」、「阿段」所下手竊取之高粱酒瓶身乃係玻璃
      製造而成，重量非輕，而本件竊取手法係藏置在外套內，
      且分別藏至2瓶、3瓶，衡情當無法長時間藏置在外套內，
      被告竟稱全然不知「阿享」、「阿段」有竊取上開高粱酒
      ，已難置信。
    2.被告既迭稱「阿享」、「阿段」當時身上均有現金，而買
      雞蛋不過區區10餘元，實無由被告幫忙付錢之理。
    3.被告就其當日是否有購買感冒藥水乙節，於原審審理時先
      稱：沒有購買感冒藥水云云，旋又改稱：伊忘記當天有沒
      有問證人甲○○感冒藥水3 歲以下小孩可不可以喝，如果
      有也是幫別人問的云云，嗣於本院又改稱係受老闆娘委託
      ，為她1 歲小孩買感冒藥云云，前後辯解，互相矛盾，殊
      難遽信。又被告就其當日與「阿享」及「阿段」之行程，
      於警詢時稱：當日離開成蕙商店後就開車至竹圍漁港云云
      ；於原審審理時稱：當天他們3 人從湖口上車，一起到八
      里，後來他們3 人從八里回來去竹圍漁港買海鮮，買完海
      鮮後經過蘆竹海山路的這家店（即成蕙商店），「阿享」
      、「阿段」說要買飲料，後來伊就開車載「阿享」、「阿
      段」回湖口云云，前後所述亦不一致，益見情虛，自亦難
      採。
    4.查被告稱「阿享」、「阿段」有交付其1,000 元作為加油
      錢，惟查被告、「阿享」、「阿段」當日行程，充其量不
      過由新竹縣湖口鎮至台北縣八里鎮來回之距離，而「阿享
      」、「阿段」既係外籍勞工，手頭應非闊渥，實無交付此
      不相當之油錢與被告之理。
    5.綜上，本件被告所辯，顯係卸責之詞，不足採信，本件事
      證明確，被告犯行堪予認定，應依法論科。
二、核被告所為，係犯刑法第321條第1項第4款之結夥3人以上竊
    盜罪。被告與「阿享」、「阿段」之間，均有犯意聯絡及行
    為分擔，均為共同正犯。至公訴人認被告構成累犯，應依法
    加重其刑云云，惟查受徒刑之執行完畢，或一部之執行而赦
    免後，5 年以內故意再犯有期徒刑以上之罪者，始構成累犯
    ，此觀刑法第47條第1 項規定甚明。倘應併合處罰之數罪，
    經分別判處有期徒刑確定，雖其中一罪先予執行，但法院依
    檢察官聲請定其應執行之刑確定後，先前已執行之有期徒刑
    部分，僅發生應於執行刑中予以扣除之問題，在所裁定之執
    行刑尚未全部執行完畢前，不能認為其中一罪已執行完畢（
    最高法院96年度台上字第3867號判決意旨參照）。查被告前
    經台灣桃園地方法院以95年度易字第1049號判決判處之有期
    徒刑減得之刑，雖曾於96年11月19日易科罰金；惟該罪與同
    法院以93年度訴字第1181號判決判處之有期徒刑減得之刑，
    既合於定應執行刑之要件，且經同法院以97年度聲減字第10
    08號裁定定其應執行之刑，有台灣高等法院被告前案紀錄表
    1 份在卷可按，是被告上開易科罰金執行情形，揆諸上開說
    明，僅係部分執行，而非已執行完畢，是本件被告尚不應論
    以累犯，公訴人此部分認定，尚有誤會，一併敘明。
三、原審認被告罪證明確，依刑法第28條、第321條第1項第4 款
    之規定，審酌被告不思以正當方式獲取財物，所竊取財物之
    價值，所生危害，並酌以被告犯後飾詞卸責，矢口否認犯行
    而無悔意之犯後態度等一切情狀，量處有期徒刑柒月，認事
    用法，核無不合，量刑亦屬妥適，被告上訴意旨，仍執陳詞
    ，空言否認犯罪，為無理由，應予駁回。
據上論斷，應依刑事訴訟法第368條，判決如主文。
本案經檢察官李良忠到庭執行職務。
中    華    民    國    98    年    6     月    2     日
                  刑事第三庭  審判長法  官  陳博志
                                    法  官  蔡聰明
                                    法  官  許文章
以上正本證明與原本無異。
不得上訴。
                                    書記官  蔡慧娟
中    華    民    國    98    年    6     月    2     日


司法院資訊處製作；財團法人民間司法改革基金會備份。
